【裁判字號】    98,交聲,881
【裁判日期】    990111
【裁判案由】    違反道路交通管理處罰條例聲明異議
【裁判全文】
臺灣新竹地方法院交通事件裁定         98年度交聲字第881號
原處分機關  交通部公路總局臺中區監理所南投監理站
異  議  人
即受處分人  甲○○
上列異議人因違反道路交通管理處罰條例案件，對於交通部公路
總局臺中區監理所南投監理站中華民國95年1 月11日所為之投監
四字第裁65-Z00000000號違反道路交通管理事件裁決處分，聲明
異議，本院裁定如下：
       主  文
原處分撤銷，發回交通部公路總局臺中區監理所南投監理站。
       理  由
一、按處理違反道路交通管理事件，有關文書送達之規定，依行
    政程序法之規定，違反道路交通管理事件統一裁罰基準及處
    理細則第5 條定有明文。送達由行政機關自行或交由郵政機
    關送達；由郵政機關送達者，以一般郵遞方式為之；但文書
    內容對人民權利義務有重大影響者，應為掛號；送達於應受
    送達人之住居所、事務所或營業所為之；於應送達之處所不
    獲會晤應受送達人時，得將文書付與有辨別事理能力之同居
    人、受僱人或應送達處所之接收郵件人員；送達，不能依前
    2 條規定為之者，得將文書寄存送達地之地方自治或警察機
    關，並作送達通知書兩份，一份黏貼於應受送達人住居所、
    事務所、營業所或其就業處所門首，另一份交由鄰居轉交或
    置於該送達處所信箱或其他適當位置，以為送達；前項情形
    ，由郵政機關為送達者，得將文書寄存於送達地之郵政機關
    ；寄存機關自收受寄存文書之日起，應保存3 個月；寄存送
    達，自寄存之日起經10日發生效力，行政程序法第68條第 1
    項、第3 項、第72條第1項前段、第73條第1項、第74條及民
    事訴訟法第138條亦分別定有明文。
二、原處分意旨略以：異議人即受處分人甲○○駕駛車牌號碼NY
    -8970號自用小客車於民國93年8 月26日8時17分許，行經國
    道一號公路新豐交流道時，因持逾期駕駛執照駕車及利用路
    肩超車等違規行為，經原舉發單位即國道公路警察局第二警
    察隊楊梅分隊警員填掣公警局交字第Z00000000 號舉發違反
    道路交通管理事件通知單予以舉發。嗣異議人未於前揭舉發
    通知單所載期限內到案，原處分機關乃依道路交通管理處罰
    條例及違反道路交通管理事件統一裁罰基準表規定，於95年
    1月11日以投監四字第裁65-Z00000000 號違反道路交通管理
    事件裁決書裁處異議人罰鍰新臺幣9,600元。
三、異議人聲明異議意旨略以：異議人主張其係 921大地震之受
    災戶，希望繳付罰緩1,800元，而非逾時之3,600元，並分期
    付款，又其未曾收到裁決書，送達程序不合法等語。
四、經查：異議人駕駛車牌號碼NY-8970號自用小客車，於93年8
    月26日 8時17分許，行經國道一號公路新豐交流道時，因持
    逾期駕駛執照駕車及利用路肩超車之違反道路交通管理處罰
    條例之行為，為原處分機關於95年1月11日以投監四字第裁6
    5-Z000 00000號裁決書，依道路交通管理處罰條例第22條第
    1項第6款及33條第1項裁處異議人罰鍰共9,600元，上開裁決
    書按異議人之戶籍地「新竹縣新豐鄉瑞興村崁頭192之3號」
    郵寄，因「未獲會晤本人亦無受領文書之同居人、受僱人或
    應送達處所之接收郵件人員」，於95年 1月20日將該裁決書
    寄存送達於湖口郵局第二支局，並製作送達通知書2份，1份
    黏貼於異議人門首，另 1份置於異議人處所信箱或適當位置
    ，以為送達等情，有上開裁決書、送達證書各 1份在卷可稽
    ，惟異議人之戶籍地於95年11月22日始遷入前揭「新竹縣新
    豐鄉瑞興村崁頭192之3號」地址，此有異議人全戶戶籍資料
    查詢結果、法務部戶役政連結作業系統各 1份附卷可憑，是
    本件投監四字第裁65-Z00000000號裁決書自應向異議人當時
    之戶籍地「南投縣埔里鎮○○里 ○鄰○○路100之7號」而為
    送達，始為合法，原裁決機關未察，逕向「新竹縣新豐鄉瑞
    興村崁頭192之3號」送達，即難謂為合法。此外，異議人本
    人亦否認有收受上開裁決書，自應採為對異議人有利之認定
    ，尚難認為上開裁決書已合法送達於異議人，故原處分機關
    自不得逕予裁罰。
五、揆諸前揭規定與說明，原處分機關之違反道路交通管理事件
    裁決書既未合法送達予異議人收受，原處分機關自無依上開
    道路交通管理處罰條例及違反道路交通管理事件統一裁罰基
    準及處理細則之規定予以裁罰之餘地，故原處分機關上開裁
    決程序，於法要有未合，自應由本院撤銷原處分，發回原處
    分機關另行合法送達違反道路交通管理事件裁決書後，再行
    循相關程序處理，以資適法。
六、應依道路交通案件處理辦法第20條前段，裁定如主文。
中    華    民    國    99    年    1     月    11    日
                  交通法庭法  官      楊數盈
以上正本證明與原本無異。
如不服本裁定，應於裁定送達後5 日內向本院提出抗告狀。
中    華    民    國    99    年    1     月    11    日
                          書記官      陳麗麗

司法院資訊處製作；財團法人民間司法改革基金會備份。
